臺灣臺中地方法院民事判決
111年度沙簡字第237號
原      告  新光產物保險股份有限公司

法定代理人  吳昕紘  
訴訟代理人  黃家宏  

被      告  黃信富  
上列當事人間請求侵權行為損害賠償(交通)事件，本院於民國11
1年6月29日言詞辯論終結，判決如下：
    主      文
被告應給付原告新臺幣壹拾肆萬貳仟貳佰肆拾參元，及自民國一
一一年三月二十五日起至清償日止，按年息百分之五計算之利息
。
訴訟費用（除減縮部分外）由被告負擔。
本判決第一項得假執行。但被告如以新臺幣壹拾肆萬貳仟貳佰肆
拾參元為原告預供擔保後，得免為假執行。
    事實及理由
壹、程序方面：
一、按訴狀送達後，原告不得將原訴變更或追加他訴，但擴張或
    減縮應受判決事項之聲明者，不在此限，民事訴訟法第255
    條第1項第3款定有明文。經查，本件原告起訴時聲明為：被
    告應給付原告新臺幣（下同）250,100元，及起訴狀繕本送
    達翌日起至清償日止，按年息百分之5計算之利息。嗣於民
    國111年6月29日言詞辯論期日，當庭陳明原告請求被告應給
    付之金額減縮為142,243元（見本院卷第126頁）。核屬減縮
    應受判決事項之聲明，揆諸前開規定，自應准許。
二、被告經合法通知，未於言詞辯論期日到場，核無民事訴訟法
    第386條各款所列情形，爰依職權由原告一造辯論而為判決
    。
貳、實體方面：
一、原告主張：原告承保訴外人王芊嬅所有，車號為000-0000號
    自用小客車（下稱系爭車輛）之車體損失險。被告駕駛車號
    0000-00號自小貨車，於110年3月8日13時許，行經臺中市○
    區○○路○段000號前時，因未注意車前狀態及兩車併行間隔致
    過失而碰撞由訴外人王芊嬅同意借予訴外人詹世豊使用，而
    將系爭車輛停放在該處前，致系爭車輛受損，案經臺中市政
    府警察局第二分局處理在案。被告駕駛車輛疏忽以致肇事，
    系爭車輛經送交翊展車業有限公司（下稱翊展公司）估價，
    維修費用總計250,100元（包括零件費用241,500元、工資費
    用2,800元及塗裝費用5,800元）。原告已依約給付翊展公司
    ，依保險法第53條之規定，原告取得代位求償權。為此，爰
    依侵權行為及保險代位之法律關係，提起本件訴訟請求被告
    給付，因訴外人莊淑慧車輛從出廠後迄發生本件事故計1年4
    月，故扣除折舊後，原告僅請求總額費用為142,243元，及
    自起訴狀繕本送達翌日起至清償日止按年息百分之5計算之
    利息。
二、被告未於言詞辯論期日到場，亦未提出準備書狀作何聲明或
    陳述。
三、得心證之理由：
  ㈠原告主張之上揭事實，業據提出系爭車輛之行車執照、訴外
    人詹世豊之駕駛執照、臺中市政府警察局道路交通事故當事
    人登記聯單、道路交通事故現場圖、初步分析研判表、車險
    保單查詢列印資料、估價單、照片、代位求償同意書（車體
    險）、統一發票扣抵聯等為證，復有本院依職權向臺中市政
    府警察局第二分局調閱之本件交通事故全案卷宗資料在卷可
    佐。另按汽車行駛時，駕駛人應注意車前狀況及兩車並行之
    間隔，並隨時採取必要之安全措施。道路交通安全規則第94
    條第3項亦定有明文。本件被告駕駛車輛，未遵守上開道路
    交通安全規則之規定，注意車前狀況，採取必要之安全措施
    ，致撞擊系爭車輛，就本件車禍自有過失，而被告已於相當
    時期受合法之通知，於言詞辯論期日不到場，亦未提出準備
    書狀為任何爭執，本件經調查證據之結果，堪信原告之主張
    屬實。
  ㈡按因故意或過失，不法侵害他人之權利者，負損害賠償責任
    ；汽車、機車或其他非依軌道行駛之動力車輛，在使用中加
    損害於他人者，駕駛人應賠償因此所生之損害。但於防止損
    害之發生，已盡相當之注意者，不在此限，民法第184條第1
    項前段、第191條之2分別定有明文。另按不法毀損他人之物
    者，被害人得向加害人請求賠償其物因毀損所減少之價額，
    依民法第196條請求賠償物被毀損所減少之價額，得以修復
    費用為估定標準，但以必要者為限（最高法院77年度第9次
    民事庭會議決議參照）。本件被告過失不法毀損系爭車輛，
    已如上述，依前開規定，自應負侵權行為損害賠償責任，則
    以修復金額作為賠償金額，自屬有據。又系爭車輛之零件修
    理既係以新零件更換破損之舊零件，依上開說明，自應將零
    件折舊部分予以扣除。查系爭車輛受損而支出修理費用計25
    0,100元（包括零件241,500元、工資2,800元及塗裝5,800元
    ）。其中零件部分，依行政院所頒固定資產耐用年數表及固
    定資產折舊率之規定，【非運輸業用客車、貨車】之耐用年
    數為5年，依定率遞減法每年折舊1000分之369，另依營利事
    業所得稅查核準則第95條第6項規定「固定資產提列折舊採
    用定率遞減法者，以1年為計算單位，其使用期間未滿1年者
    ，按實際使用之月數相當於全年之比例計算之，不滿1月者
    ，以1月計」，而系爭車輛係108年（即西元2019年）11月出
    廠，有系爭車輛之行車執照可憑，距系爭事故發生之110年3
    月8日時，已使用1年4月，依上開說明，系爭車輛更換新零
    件費用應予折舊，則扣除折舊後之零件費用為133,643元（
    計算式如附表所示）。再加計不計算折舊之工資2,800元及
    塗裝5,800元後，系爭車輛維修費用之損害應為142,243元（
    計算式：133,643＋2,800＋5,800＝142,243）。
　㈢按被保險人因保險人應負保險責任之損失發生，而對於第三
    人有損失賠償請求權者，保險人得於給付賠償金額後，代位
    行使被保險人對於第三人之請求權，但其所請求之數額，以
    不逾賠償金額為限，保險法第53條第1項規定甚明。又損害
    賠償祇應填補被害人實際損害，保險人代位被害人請求損害
    賠償時，依保險法第53條第1項規定，如其損害額超過或等
    於保險人已給付之賠償金額，固得就其賠償之範圍，代位請
    求賠償，如其損害額小於保險人已給付之賠償金額，則保險
    人所得代位請求者，應祇以該損害額為限（最高法院65年台
    上字第2908號判決意旨參照）。本件原告因承保之系爭車輛
    遭被告過失不法毀損，固已給付賠償金額250,100元予被保
    險人，但因被告就系爭車輛之損害應賠償之金額僅142,243
    元，已如前述，則原告依保險法第53條第1項規定代位請求
    被告賠償之範圍，亦僅得以該等損害額為限，故原告減縮後
    請求之金額均有理由。
  ㈣按給付無確定期限者，債務人於債權人得請求給付時，經其
    催告而未為給付，自受催告時起，負遲延責任。其經債權人
    起訴而送達訴狀，或依督促程式送達支付命令，或為其他相
    類之行為者，與催告有同一之效力，民法第229條第2項定有
    明文。又遲延之債務，以支付金錢為標的者，債權人得請求
    依法定利率計算之遲延利息。但約定利率較高者，仍從其約
    定利率；應付利息之債務，其利率未經約定，亦無法律可據
    者，週年利率為5％，民法第233條第1項及第203條亦有明文
    。本件原告對被告之前揭損害賠償債權，既經原告起訴而送
    達訴狀，被告迄未給付，當應負遲延責任。是原告請求被告
    給付自起訴狀繕本送達被告翌日即111年3月25日起（參本院
    卷第55頁送達證書）至清償日止，按年息百分之5計算之法
    定遲延利息，核屬有據，應予准許。
  ㈤綜上所述，原告依侵權行為及保險代位之法律關係，請求被
    告給付原告142,243元，及自111年3月25日起至清償日止，
    按年息百分之5計算之利息，為有理由，應予准許。
四、本件原告勝訴部分係適用簡易程序所為被告敗訴之判決，爰
    依民事訴訟法第389條第1項第3款之規定，依職權宣告假執
    行。另依職權酌定相當擔保金額，宣告被告為原告預供擔保
    後，得免為假執行。
五、訴訟費用負擔之依據：民事訴訟法第78條。 
中　　華　　民　　國　　111 　年　　7 　　月　　13　　日
                  沙鹿簡易庭   法  官  黃建都
以上為正本係照原本作成。
如不服本判決，應於送達後20日內，向本院提出上訴狀並表明上
訴理由，如於本判決宣示後送達前提起上訴者，應於判決送達後
20日內補提上訴理由書（須附繕本）。如委任律師提起上訴者，
應一併繳納上訴審裁判費。
中　　華　　民　　國　　111 　年　　7 　　月　　13　　日
                               書記官     
附表
-----
折舊時間            金額
第1年折舊值         241,500×0.369=89,114
第1年折舊後價值     241,500-89,114=152,386
第2年折舊值         152,386×0.369×(4/12)=18,743
第2年折舊後價值     152,386-18,743=133,643